臺灣桃園地方法院刑事判決　　　　　　　94年度訴字第2153號
公　訴　人　臺灣桃園地方法院檢察署檢察官
被　　　告　甲○
　　　　　　丙○○
上列被告等因搶奪等案件，經檢察官提起公訴（94年度偵字第15
899 號），本院判決如下：
    主  文
甲○共同連續意圖為自己不法之所有，而搶奪他人之動產，處有
期徒刑壹年貳月。扣案之機車鑰匙壹支沒收。
丙○○共同連續意圖為自己不法之所有，而搶奪他人之動產，累
犯，處有期徒刑壹年肆月。扣案之機車鑰匙壹支沒收。
    事  實
一、甲○因缺錢花用，而生騎乘機車，趁他人不及防備行搶財物
    之犯罪計劃，而先意圖為自己不法之所有，於民國94年8 月
    31日下午5 時許，在桃園縣桃園市「聖保祿」醫院前，持其
    所有之機車鑰匙1 支，以強行開鎖啟動電門之方式，竊取停
    放於該處車號不詳之機車1 部（下稱編號一機車），得手後
    ，遂騎乘編號一機車前往尋找自國中時間即結識之友人丙○○（前於86年間因違反肅清煙毒條例案件，經本院於87年2
  　月17日，以86年度訴字第1730號判處有期徒刑3 年1 月，於
    87年3 月20日確定，於86年6 月10日入監服刑，而於89年5
    月11日因縮短刑期假釋出監付保護管束，後於90年6 月2 日
    經縮刑假釋期滿，未經撤銷假釋以已執行完畢論），並將上
    開犯罪計劃告知丙○○，邀約丙○○一同參與，而丙○○受
    上開有期徒刑之執行及假釋寬典，猶不知悔改，竟與甲○基
    於意圖為自己不法所有之概括犯意聯絡，先於94年8 月31日
    19時許，在桃園縣桃園市「假日飯店」旁某處，由丙○○騎
    乘編號一機車，後載甲○，而趁姓名、年籍均不詳之女子行
    經該處不及防備之際，迅速由甲○徒手搶奪該名女子所有提
    於左手之皮包1 個（內有現金新臺幣「下同」100 元、證件
    數枚），得手後旋即共同騎乘編號一機車逃逸，並將上開搶
    得之皮包、證件隨手丟棄在桃園縣桃園市○○路○○路邊垃
    圾堆，現金則朋分花用；復於94年8 月31日20時許，在桃園
    縣桃園市○○路、南平路口，由甲○騎乘編號一機車，後載
    丙○○，而趁姓名、年籍均不詳之女子行經該處不及防備之
    際，迅速由丙○○徒手搶奪該名女子所有提於左手之皮包1
    個（內有現金1000元），得手後旋即共同騎乘編號一機車逃
    逸，並將上開搶得之皮包證件隨手丟棄在桃園縣桃園市○○
    路旁，現金亦朋分花用；其後，並一同將編號一機車騎返「
    聖保祿」醫院前停放。嗣於94年9 月4 日上午6 時30分許，
    甲○、丙○○為繼續進行前述騎乘機車，趁他人不及防備行
    搶財物之犯罪計劃，甲○乃承前同一意圖為自己不法所有之
    概括犯意，並與丙○○基於竊盜之犯意聯絡，一同至桃園市
    ○○○○街12號1 樓前，因見丁○○所持有之車牌號碼IC A
    －208 重型機車（下稱編號二機車）停放於該處，有機可趁
    ，遂由丙○○把風，甲○則以持用上開機車鑰匙1 支，強行
    開鎖啟動電門之方式，竊取編號一機車，得手後，其等二人
    旋承前同一意圖為自己不法所有之概括犯意聯絡，由甲○騎
    乘編號一機車，後載丙○○，94年9 月4 日7 時45分許，在
    桃園縣八德市○○路與國際路口，而趁乙○○騎乘腳踏車行
    經該處不及防備之際，迅速由丙○○徒手搶奪乙○○所有置
    於腳踏車前車籃內之之皮包1 個（內有現金900 元；身分證
    、健保卡各1 張），得手後即一同騎乘編號二機車逃離現場
    ，惟適為巡邏警網發現而當場查獲，並扣得上開甲○所有，
    供犯本件竊盜罪所用之機車鑰匙1 支，且當場起出其搶得之
    乙○○所有之上開皮包1 個。
二、案經桃園縣政府警察局八德分局報請臺灣桃園地方法院檢察
    署檢察官偵查起訴。
    理  由
一、訊據被告甲○對於上揭時、地，其持用其所有之機車鑰匙1
    支竊取編號一機車之事實坦白承認，而被告丙○○、甲○亦
    對於上揭時、地，其等二人共同持用甲○所有之機車鑰匙1
    支，竊取被害人丁○○所持有編號二機車，並先後搶奪二名
    姓名、年籍均不詳之女姓被害人，及被害人乙○○所有上開
    財物之事實均自白不諱，並核與被害人丁○○、乙○○分別
    於警詢所指述失竊、遭搶上開財物之情節相符（見偵查卷第
    19、21頁），且經證人即查獲本案之警員林礽政於檢察官訊
    問時就如何查獲被告甲○等二人之經過結證屬實在卷（見偵
    查卷第74頁），此外，復有贓物認領保管單2 紙及搶奪現場
    、贓物照片6 幀附卷足憑，及上開被告甲○所有供被告丙○○、甲○犯本件竊盜罪所用之機車鑰匙1 支扣案為證。綜上
    ，本件事證明確，被告丙○○、甲○上揭犯行足可認定，均
    應依法論科。
二、核被告甲○於上揭時、地竊取編號一機車之所為，係犯刑法
    第320 條第1 項之竊盜罪。被告甲○、丙○○於上揭時、地
    竊取被害人丁○○所持有編號二機車之所為，均係犯刑法第
    320 條第1 項之竊盜罪；於上揭時、地，先後搶奪二名姓名
    、年籍均不詳之女姓被害人，及被害人乙○○所有上開財物
    之所為，均係犯刑法第325 條第1 項之搶奪罪。又被告甲○
    、丙○○二人間就上開三次搶奪犯行及竊取編號二機車之犯
    行，有犯意聯絡及行為分擔，皆為共同正犯。被告甲○、丙○○3 次搶奪犯行，及被告甲○先後2 次竊盜犯行，均時間
    緊接，方法相同，各觸犯構成要件相同之罪名，顯係各基於
    概括之犯意反覆為之，應分別依刑法第56條之規定論以一罪
    ，並依法加重其刑。被告甲○、丙○○所犯連續竊盜罪、竊
    盜罪；連續搶奪罪間，有方法結果之牽連關係，為牽連犯，
    應從一重連續搶奪罪處斷。查被告丙○○前於86年間因違反
    肅清煙毒條例案件，經本院於87年2 月17日，以86年度訴字
    第1730號判處有期徒刑3 年1 月，於87年3 月20日確定，於
    86年6 月10日入監服刑，而於89年5 月11日因縮短刑期假釋
    出監付保護管束，後於90年6 月2 日經縮刑假釋期滿，未經
    撤銷假釋以已執行完畢論，有臺灣高等法院被告前案紀錄表
    1 紙在卷可稽，其於5 年內再犯本件有期徒刑以上之罪，應
    依刑法第47條規定論以累犯，並依法遞加重其刑。爰審酌被
    告甲○、丙○○行為時分係25歲、27歲之成年男子，均正值
    年輕力壯之期，不思以正當途徑賺錢供己所需，竟竊取他人
    所有之財物，復共同以騎乘機車之方式搶奪被害人財物，且
    以婦女為行搶對象，對婦女人身安全造成嚴重威脅，並破壞
    社會秩序、善良風俗，所為非是，及其等犯罪之動機、目的
    、手段、次數、生活狀況、智識程度，惟念其等犯罪後坦承
    犯行之態度、未對被害人為危害生命安全之行為等一切情狀
    ，分別量處如主文所示之刑。
三、至扣案之機車鑰匙1 支，係被告甲○所有，且為供被告甲○
    、丙○○犯本件竊盜罪所用之物，業據其等於本院審理中供
    述明確在卷，應依刑法第38條第1 項第2 款之規定，宣告沒
    收之，併此敘明。
四、（一）公訴意旨另略以：被告丙○○於94年8 月31日夜間，
          與甲○共同在桃園縣桃園市「聖保祿醫院」前竊取不
          詳車號機車（即編號一機車），因認被告丙○○此部
          分所為，亦涉犯刑法第320 條第1 項之竊盜罪嫌。
    （二）按犯罪事實應依證據認定之，無證據不得認定其犯罪
          事實，又不能證明被告犯罪者，應諭知無罪之判決，
          刑事訴訟法第154 條第2 項、第301 條第1 項定有明
          文。刑事訴訟法上所謂認定犯罪事實之證據，係指足
          以認定被告確有犯罪行為之積極證據而言，如未能發
          現相當證據或證據不足以證明，自不能以推測或擬制
          之方法，以為裁判基礎，最高法院29年上字第3105號
          及40年臺上字第86號分別著有判例；又認定不利於被
          告之事實，須依積極證據，苟積極證據不足為不利被
          告之認定時，即應為有利於被告之認定，更不必有何
          有利之證據，最高法院30年上字第816 號判例參照。
          且刑事訴訟上證明之資料，無論其為直接或間接證據
          ，均須達於通常一般之人均不致有所懷疑，而得確信
          其為真實之程度，始得據為有罪之認定，若其關於被
          告是否犯罪之證明未能達此程度，而有合理懷疑之存
          在，致使無從形成有罪之確信，根據「罪證有疑，利
          於被告」之證據法則即不得遽為不利被告之認定，亦
          有最高法院76年度台上字第4986號判例可稽。
    （三）訊據被告丙○○堅決否認有竊取編號一機車之犯行，
          辯稱：編號一機車係被告甲○所竊得，伊並不知情，
          更與伊無涉等語。
    （四）按公訴意旨認被告丙○○上開所為另涉有刑法第320
          條第1 項之普通竊盜罪嫌，無非以被告丙○○之自白
          、同案被告甲○之供述為主要論據。
    （五）經查，被告丙○○固於94年9 月21日檢察官訊問時陳
          稱：（問：你們騎的機車車號幾號？）不知道。是贓
          車。我們在聖保祿附近以自備的鑰匙偷等語（見偵查
          卷第76頁），惟其迭於警詢、94年9 月4 日檢察官訊
          問時及本院審理中就伊並不知被告甲○竊取編號一機
          車一情供述在卷，顯見其所為供述有前後不一之情，
          則被告丙○○上開於94年9 月21日檢察官訊問時所為
          之自白是否與事實相符，實非無疑，況被告丙○○既
          就上揭竊盜、連續搶奪等犯行已坦認甚詳，衡常尚無
          故意飾詞否認此部分竊盜犯行之必要，且同案被告張
          杰於94年9 月4 日檢察官訊問時，及本院訊問、審理
          時亦就編號一機車係伊獨自一人持用其所有之上開機
          車鑰匙所竊得等節供述明確在卷，是認被告丙○○上
          開所為之自白實難謂非無瑕疵，不得以之為認定被告
          丙○○有罪之唯一依據。
    （六）綜上事證，被告丙○○所辯並非無據，實無法僅憑上
          開公訴意旨論罪依據，即遽認被告丙○○有公訴意旨
          所指此部分之普通竊盜犯行，既不能證明被告丙○○
          犯罪，揆諸上揭刑事訴訟法之規定，依法本應就被告
          丙○○被訴竊取編號一機車部分，為無罪之諭知，惟
          公訴意旨認此部分犯行與前開有罪部分為連續犯、牽
          連犯之裁判上一罪關係，爰不另為無罪之諭知。
據上論斷，應依刑事訴訟法第299 條第1 項前段，刑法第28條、
第56條、第320 條第1 項、第325 條第1 項、第55條、第47條、
第38條第1 項第2 款，罰金罰鍰提高標準條例第1 條前段，判決
如主文。
本案經檢察官張啟聰到庭執行職務。
中　　華　　民　　國　　94　　年　　11　　月　　25　　日
                      刑事第十二庭審判長法  官  游 紅 桃
                                　　　　法  官  陳 雪 玉
                                　　　　法  官  王 美 玲
以上正本證明與原本無異。
如不服本判決，應於送達後10日內，向本院提出上訴狀。
                                        書記官  張 子 涵
中　　華　　民　　國　　94　　年　　11　　月　　28　　日
附錄本案論罪科刑法條：
刑法第320條
意圖為自己或第三人不法之所有，而竊取他人之動產者，為竊盜
罪，處五年以下有期徒刑、拘役或五百元以下罰金。
意圖為自己或第三人不法之利益，而竊佔他人之不動產者，依前
項之規定處斷。前二項之未遂犯罰之。
刑法第325條
意圖為自己或第三人不法之所有，而搶奪他人之動產者，處六月
以上五年以下有期徒刑。
因而致人於死者，處無期徒刑或七年以上有期徒刑，致重傷者，
處三年以上十年以下有期徒刑。
